【裁判字號】    87,訴,2731
【裁判日期】    891121
【裁判案由】    偽造文書等
【裁判全文】
臺灣高雄地方法院刑事判決                        八十七年度訴字第二七三一號
    公  訴  人  臺灣高雄地方法院檢察署檢察官
    被      告  乙○○
右列被告因偽造文書等案件，經檢察官提起公訴（八十七年度偵字第一九八八八號）
，本院判決如左：
    主  文
乙○○連續行使偽造私文書，足以生損害於他人，處有期徒刑捌月，緩刑參年。扣案
如附表所示物品均沒收。
    事  實
一、乙○○係設於高雄市○○區○○街一一一號「Ｘ世們電子遊樂器專賣店」之負責
    人，平日即以從事電子遊樂器、各類遊戲軟體及相關週邊設備買賣為業，其明知
        圖樣（以下簡稱「ＰＳ商標圖樣」）及「ＰlayＳtation」 均係日商新力電
    腦娛樂股份有限公司（下稱新力公司）向經濟部中央標準局（現改稱經濟部智慧
    財產局）依法申請註冊登記而取得商標專用權之商標圖樣，指定使用於商標法施
    行細則第四十九條第九類之電腦、錄有電腦程式之卡帶、磁碟、光碟及卡匣，專
    用期限自民國八十五年三月十六日起至九十五年三月十五日止，及「ＳＥＧＡ」
    圖樣係日商西雅企業股份有限公司（下稱西雅公司）向經濟部中央標準局依法申
    請註冊登記而取得商標專用權之商標圖樣，指定使用於商標法施行細則第二十七
    條第八十類之電腦、家用微電腦、公司用微電腦、硬體、軟體、電腦用磁帶磁碟
    、電視遊樂器用之程式卡帶、磁帶、磁碟、磁碟驅動器，專用期間自七十三年三
    月一日起至九十三年六月三十日止。竟未經新力公司、西雅公司之同意或授權，
    即基於意圖營利之概括犯意，自八十六年九月間起，連續向「迪斯耐電視遊樂器
    」商號之負責人甲○○（另案審理），以每片電視遊樂器遊戲光碟片新台幣（下
    同）三十五元或四十元之價格，販入仿冒新力公司、西雅公司享有商標專用權之
    電視遊樂器遊戲光碟片多次，再以每片五十元之價格，連續出售予不特定人，賺
    取其差額牟利，每月約可賣出三百片。嗣於八十九年六月二十四日中午，，為法
    務部調查局高雄市調查處會警當場查獲，並扣得如附表所示仿冒新力公司、西雅
    公司商標圖樣之電視遊樂器遊戲光碟片共一萬六千零五片。
二、乙○○所販賣上開仿冒新力公司、西雅公司商標圖樣之電視遊樂器遊戲光碟片，
    經由電視遊樂器之執行，即可於電視螢幕分別出現「ＰＳ商標圖樣」，「Ｐlay
    Ｓtation」及「ＳＥＧＡ」  商標圖樣，為於同一商品使用相同於他人註冊商標
    之圖樣，以虛偽表示其為真品，致與新力公司、西雅公司所產銷之真品產生混淆
    誤認之虞。且於執行過程畫面出現之「ＬｉｃｅｎｓｅｄｂｙＳｏｎｙＣｏｍｐ
    ｕｔｅｒＥｎｔｅｒｔａｉｎｍｅｎｔＩｎｃ‧」，及「ＰＲＯＤＵＣＥＤＢＹ
    ＯＲＵＮＤＥＲＬＩＣＥＮＳＥＦＲＯＭＳＥＧＡＥＮＴＥＲＰＲＩＳＥ，ＬＴ
    Ｄ‧」等授權文字，係足以表示所執行之光碟內容業經新力公司授權，或為西雅
    公司生產或授權之用意之証明。其販賣行使上開含此等用意証明之仿冒遊戲光碟
    ，足以生損害於新力公司、西雅公司及一般消費大眾。
二、案經新力公司、西雅公司告訴由法務部調查局高雄市調查處移請臺灣高雄地方法
    院檢察署檢察官偵查起訴。
    理  由
一、訊據被告乙○○固坦承為「Ｘ世代電視遊樂器專賣店」之負責人，自八十六年九
    月間起，向甲○○以每片電視遊樂器光碟三十五元或四十元之價格販入本件仿冒
    光碟片，再以每張光碟五十元之價格出售予不特定消費者等事實，惟否認犯行，
    辯稱：伊不知甲○○所賣之遊戲光碟片為仿冒品云云。然查（一）被告於法務部
    調查局高雄市調查處調查中及偵查中均已供承自正版「ＰＳ商標圖樣」、「Ｐla
    y Ｓtation」、「ＳＥＧＡ」電視遊樂器遊戲光碟片售價約在一千元左右等情明
    確。按被告向甲○○購入本件仿冒光碟之單價為三十五元或四十元，僅約為正版
    價格之百分之三，其遠低於正版品市價，已甚顯明，被告係以販賣電視遊樂器及
    週邊之遊戲光碟等器材、設備，焉有不知所購之光碟係仿冒品之理。被告所辯顯
    係卸責之詞，不足採信。被告出於明知而販賣該等仿冒品，應可認定。（二）將
    本件被告所販賣之仿冒新力公司光碟置入經改裝加入轉換ＩＣ可執行仿冒光碟之
    ＰＬＡＹＳＴＡＴＩＯＮ主機內執行，電視螢幕第一畫面確有出現間會出現「Ｐ
    ｌａｙＳｔａｔｉｏｎＲ」及圖樣之商標及「ＬｉｃｅｎｓｅｄｂｙＳｏｎｙＣ
    ｏｍｐｕｔｅｒＥｎｔｅｒｔａｉｎｍｅｎｔＩｎｃ‧」授權文字；又以仿冒西
    雅公司之電視遊樂器遊戲光碟置入加裝轉換ＩＣ之ＳＥＧＡ主機，於電視螢幕出
    現「ＳＥＧＡ」商標圖樣並於「ＳＥＧＡ」商標圖樣下方則出現「ＰＲＯＤＵＣ
    ＥＤＢＹＯＲＵＮＤＥＲＬＩＣＥＮＳＥＦＲＯＭＳＥＧＡＥＮＴＥＲＰＲＩＳ
    Ｅ，ＬＴＤ‧」等授權內容，此均有電視螢幕相片四張在卷可憑。此外，「ＰＳ
    商標圖樣」、「ＰlayＳtation」、「ＳＥＧＡ」商標圖樣，分別為新力公司、
    西雅公司向經濟部中央標準局依法申請註冊登記，指定使用於電視樂器遊戲光碟
    等商品，且均在專用期間，並有中華民國註冊號數第00000000號、00
    000000號、經濟部中央標準局註冊號數第二四九○七○號商標註冊證影本
    三紙附卷可稽，此外復有如附表所示仿冒新力公司、西雅公司商標圖樣之電視遊
    樂器遊戲光碟片及供不特定人選購仿冒光碟片所用之目錄二本扣案可為佐証。
    事證明確，被告犯行洵堪認定。
二、按商標法第六條係規定：「商標之使用，係指為行銷之目的，將商標使用於商品
    『或』其包裝容器、標帖、說明書、價目表或其他類似物件上：：」，並非規定
    須將「商標使用於商品『及』其包裝上：：」，是依本條件義，只要商標附著之
    客體符合本條所列物件之一，使用人具有行銷之目的，即符合所謂之「商標使用
    」。所謂「行銷目的」固包含作為直接消費者選購商品時識別之用，然其範圍非
    僅限於此。商標專用權人透過商標與商品之結合，使與該商品接觸之直接消費者
    或潛在消費者將彼等接觸該商品後所得對該商品之內容、品質等影響交易意願要
    素之觀感與該商標結合，作為日後選購該商標所表彰之相關商品之參考，自亦為
    商標使用之重要「行銷目的」。故商標之行銷功能並非僅限於在直接消費者購買
    該商標所表彰商品時發揮其行銷識別之功用，買受人購買時是否有機會接觸該商
    標圖樣亦非判斷該商標有無為行銷目的而使用之唯一依據。本件仿冒光碟之外觀
    固未使用「ＰＳ商標圖樣」、「ＰlayＳtation」、「ＳＥＧＡ」等商標圖樣，
    直接消費者於買受當時固無機會接觸該等商標圖樣，買受當時亦無從發揮此等商
    標之識別功能，惟該等光碟片之功能原在於經電視遊樂器之執行，而使使用者參
    與程式內之遊戲，達到娛樂目的。故在執行該光碟之過程中，電視螢幕上出現「
    ＰＳ商標圖樣」、「ＰlayＳtation」、「ＳＥＧＡ」商標圖樣，即必然使使用
    人將該商標與為商品之光碟內容結合看待，而產生上述對商品行銷之影響。綜此
    而論，商標之行銷功能之發揮與行銷目的之達成非限於消費者購買當時，而係包
    括使用者在使用過程之接觸，如此解釋應較符合商標專用權保障之立法意旨。再
    者，買受人購買之物型式上係光碟片，然究其實質係光碟片之「內容」所包含之
    遊戲程式，故光碟片本身可謂係商品之容器而非商品之本身。舉例言之，盒裝香
    皂之主要商品應係盒內香皂，而包裝盒應為容器，若香皂上印有某商標圖樣，而
    包裝盒並未使用商標，買受人買受時固未接觸該商標，然其打開包裝使用前，必
    然將接觸此商標，此種情形，若解為該商標之使用無何行銷目的，不受保障，則
    顯與生活經驗法則及商標保障之立法意旨大相違背。本件光碟片係容器，其打開
    該容器，須以特殊之電視遊樂器為之，其與上述香皂之例之差別僅在於商品包裝
    容器之開啟方法不同與商品存在之態樣不同，然本質上光碟片為容器，內容之遊
    戲為商品本身與香皂盒係容器，皂係商品本身之對應關係並無不同，商標既使用
    於商品，自難僅以其未於商品容器或包裝同時使用該商標即謂該商標之使用未具
    行銷之目的甚明。
三、按以錄音、錄影或電磁記錄藉機器或電腦之處理所顯示之聲音、影像或符號，足
    以為表示其用意之證明者，依刑法第二百二十條第二項之規定，以文書論。被告
    所販賣上開仿冒之光碟片，透過各該電視遊樂器執行時，所顯現「Ｌｉｃｅｎｓ
  ｅｄｂｙＳｏｎｙＣｏｍｐｕｔｅｒＥｎｔｅｒｔａｉｎｍｅｎｔＩｎｃ‧」、
    「ＰＲＯＤＵＣＥＤＢＹＯＲＵＮＤＥＲＬＩＣＥＮＳＥＦＲＯＭＳＥＧＡＥＮ
    ＴＥＲＰＲＩＳＥ，ＬＴＤ‧」授權文字，應係準文書，顯有使消費大眾誤以為
    該等劣質仿品光碟，係由告訴人新力公司、西雅公司合法授權所生產製造，足以
    生損害於消費大眾及告訴人新力公司、西雅公司。核被告所為，均係犯刑法第二
    百二十條第二項、第一項、第二百十條、第二百十六條之行使偽造準私文書罪及
    商標法第六十三條之販賣仿冒商品罪。又被告多次販賣電視遊樂器遊戲光碟片及
    行使偽造準私文書之行為，均時間緊接，所犯係構成要件相同之罪，顯係基於概
    括犯意反覆為之，應分別依刑法第五十六條之規定，論以一罪，並加重其刑。又
    被告以一販賣仿冒光碟片之行為，同時觸犯構成要件不相同之上開二罪，為想像
    競合犯，應依刑法第五十五條規定，從一重之行使偽造準私文書罪論處。爰審酌
    商標有表彰商品來源及品質保證之功能，商標專用權人多投注大量之金錢、人力
    於商品之改良及行銷，被告為貪圖小利，竟販賣品質低劣之仿製電視遊樂器遊戲
    光碟片，致告訴人新力公司、西雅公司受有非小之損害，且犯後否認犯行，惟念
    其尚無不良素行，有臺灣高等法院被告全國前案紀錄表一份可憑，因係一時失慮
    所致等一切情狀量處如主文所示之刑。又被告前未曾受有期徒刑以上刑之宣告，
    有臺灣高等法院被告全國前案紀錄表足參，其因一時貪圖小利，偶罹刑典，經此
    偵審程序及罪刑之宣告，當知所警惕，信無再犯之虞，本院因認暫不執行其刑為
    當，併予以宣告如主文所示之緩刑，以啟自新。扣案如附表所示之仿冒光碟片係
    被告觸犯商標法第六十三條之罪所販賣之商品，爰依同法第六十四條宣告沒收。
    又扣案之目錄二本為被告所有，供犯罪所用之物，業據被告供承在卷，爰依刑法
    第三十八條第一項第二款宣告沒收。
四、公訴意旨另以：被告乙○○所為本件犯罪事實另涉修正前公平交易法第二十條第
    一項第一款、第三十五條之罪。惟按修正前公平交易法第三十五條規定違反第二
    十條之規定者處三年以下有期徒刑、拘役或科或併科新台幣一百萬元以下罰金之
    。惟查被告犯罪後，公平交易法第二十條、第三十五條於八十八年二月三日修正
    公布、同年二月五日施行，修正後之同法第二十條第一項規定：「事業就其營業
    所提供之商品或服務。不得有左列行為：一以相關事業或消費者所普遍認知之他
    人姓名、商號或公司名稱、商標、商品容器、包裝、外觀或其他顯示他人商品之
    表徵，為相同或類似之使用，致與他人商品混淆，或販賣、運送、輸出或輸入使
    用該項表徵之商品者。」，第三十五條第一項規定：「違反第十條、第十四條、
    第二十條第一項規定，經中央主管機關依第四十一條規定限期命其停止、改正其
    行為或採取必要更正措施而逾期未停止、改正其行為或未採取必要更正措施，或
    停止後再為相同或類似違反行為者，處行為人三年以下有期徒刑、拘役或科或併
    科新台幣一億元以下罰金。」，對照其修正理由：「對違反第二十條第一項規定
    之處罰，宜改採先行政後司法之處理原則，即基於比例原則及先期預警等由，爰
    參考商業登記法第三十二條，於第一項明定先由公平交易委員會為行政處理，無
    效果，再移由司法機關課以刑責。」，可知新法係採「行政罰前置主義」，即須
    經公平交易委員會依同法第四十一條規定命行為人限期停止、改正其行為或採取
    必要更正措施之行政處分，逾期不為或仍予使用者，始得科處刑罰。經綜合比較
    新舊法結果，依刑法第二條第一項但書規定當以適用新法最有利於行為人（最高
    法院二十四年七月總會決議意旨參照），茲被告就使用前述商標圖樣之行為遍閱
    全卷並無經公平交易委員會科以行政罰之證據，揆諸前述，即無依公平交易法第
    三十五條論處之餘地，因公訴人認此與前述有罪部分係一行為所犯，爰不另為無
    罪之諭知，於此併予敘明。
據上論斷，應依刑事訴訟法第二百九十九條第一項，商標法第六十三條、第六十四條
，刑法第十一條、第五十六條、第二百二十條第二項、第二百十六條、第二百十條、
第五十五條、第七十四條第一款、第三十八條第一項第二款，判決如主文。
本案經檢察官王朝震到庭執行職務。
中      華      民      國    八十九     年    十一    月    二十一    日
                                  臺灣高雄地方法院刑事第七庭
                                      法  官  蔡  國  卿
右正本證明與原本無異。
如不服本判決，應於判決送達後十日內，向本院提出上訴狀。
                                      書記官  邱  靜  銘
中     華       民      國    八十九     年   十一    月     二十四    日
附錄本判決論罪之法條：
商標法第六十三條：
明知為前條商品而販賣、意圖販賣而陳列、輸出或輸入者，處一年以下有期徒刑、拘
役或科或併科新台幣五萬元以下罰金。
商標法第六十四條：
犯前二條之罪所製造、販賣、陳列、輸出或輸入之商品，不問屬於犯人與否，沒收之
。
刑法第二百二十條第二項：
錄音、錄影或電磁紀錄，藉機器或電腦之處理所顯示之聲音、影像或符號，足以為表
示其用意之證明者，亦同。
刑法第二百十六條：
行使第二百十條至第二百十五條之文書者，依偽造、變造文書或登載不實事項或使登
載不實事項之規定處斷。
刑法第二百十條：
偽造、變造私文書，足以生損害於公眾或他人者，處五年以下有期徒刑。
附表
一、仿冒日商新力公司光碟一○一五五片。
二、仿冒日商西雅公司光碟三八五○片。
三、仿冒光碟目錄二本。


司法院資訊處製作；財團法人民間司法改革基金會備份。
